臺灣宜蘭地方法院民事小額判決
110年度羅小字第442號
原      告  吳靜偉  
訴訟代理人  劉亞杰律師
被      告  林慶華  
上列當事人間請求侵權行為損害賠償事件，本院於民國111年4月
22日言詞辯論終結，判決如下：
    主      文
原告之訴駁回。
訴訟費用新臺幣壹仟元應由原告負擔。　　
    事實及理由
一、原告主張：兩造係國立宜蘭特殊教育學校之同事關係，被告
    於民國108年9月20日在校內舉辦義剪活動時，被告手持壓克
    力名板往原告身後重摔造成原告受到驚嚇，並當眾以台語辱
    罵原告「肖查某」數次，被告此等公然侮辱行為造成原告名
    譽受損、身心受創，產生焦慮及憂鬱情緒，伴隨頭痛、頭暈
    、失眠等症狀，需長期就醫，為此，爰依民法第184條第1項
    前段、第195條第1項前段之法律關係，請求被告應賠償精神
    慰撫金新臺幣（下同）10萬元等語。並聲明：被告應給付原
    告10萬元，及自起訴狀繕本送達之翌日起至清償日止，按年
    息5％計算之利息。
二、被告則以：原告稱其遭被告辱罵乙事，並對被告提起公然侮
    辱之告訴（下稱系爭刑事事件），業經臺灣宜蘭地方檢察署
    （下稱宜蘭地檢署）以108年度偵字第6472號不起訴處分在
    案，且再議發回後，經再次偵查仍認僅有原告單方指述，其
    餘人證或不在現場僅係事後聽聞，或與原告指述之時間、地
    點互有矛盾，經宜蘭地檢署以109年度偵續字第12號不起訴
    處分在案確定，足見原告所指述之侵權行為事實均非屬實。
    況原告指述之侵權行為係發生於108年9月20日，而原告提出
    109年5月間之精神科就診紀錄，相隔近8個月，顯與本件無
    因果關係等語為辯。並聲明：原告之訴駁回。　
三、得心證之理由：
  ㈠按故意或過失不法侵害他人權利者，負損害賠償責任；又不
    法侵害他人之身體、健康、名譽、自由、信用、隱私、貞操
    ，或不法侵害其他人格法益而情節重大者，被害人雖非財產
    上之損害，亦得請求賠償相當之金額，民法第184條第1項前
    段及第195條第1項前段分別定有明文。次按當事人主張有利
    於己之事實者，就其事實有舉證之責任，民事訴訟法第277
    條前段有明文規定。而侵權行為之成立，須行為人因故意或
    過失不法侵害他人權利，亦即行為人之行為須具備歸責性、
    違法性，並不法行為與損害間有因果關係，始能成立，且主
    張侵權行為損害賠償請求權之人，對於侵權行為之成立要件
    應負舉證責任（最高法院100年度台上字第328號判決要旨參
    照）。又刑事訴訟判決所認定之事實，固非當然有拘束民事
    訴訟判決之效力，但民事法院調查刑事訴訟原有之證據，而
    斟酌其結果以判斷事實之真偽，並於判決內記明其得心證之
    理由，即非法所不許（最高法院49年台上字第929號判決參
    照）。基此而論，法院依自由心證判斷事實之真偽時，所斟
    酌之辯論意旨及調查證據之結果，非不得參酌檢察官所調查
    之證據及所認定之事實為據，故本院自得調查刑事訴訟中原
    有之證據，斟酌其結果以判斷其事實。原告主張兩造係國立
    宜蘭特殊教育學校之同事關係，被告於108年9月20日在校內
    舉辦義剪活動時，被告手持壓克力名板往原告身後重摔造成
    原告受到驚嚇，並當眾以台語辱罵原告「肖查某」數次，被
    告此等公然侮辱行為造成原告名譽受損、身心受創，產生焦
    慮及憂鬱情緒，伴隨頭痛、頭暈、失眠等症狀，進而需長期
    就醫等情，固據其提出證人江峯明於系爭刑事事件偵查中證
    述為據，然為被告所否認，並以上情置辯。揆諸前揭說明，
    原告應就被告有侵害名譽權之不法侵害行為，負舉證責任是
    本件爭點厥為：被告有無以臺語辱罵原告「肖查某」乙語。
  ㈡查證人江峯明固於系爭刑事事件偵查程序中證稱：「本件爭執應該是發生在當天早上10時，活動快要結束，我們就幫忙收椅子，收好之後要簽退，因為簽到後，總務處工友吳靜偉在早上9時40分或50分左右，就把簽到單拿去總務處裡面，我猜可能是拿去修改有人休假，林慶華就以為不給他簽退，他就生氣，他老婆先去問吳靜偉為什麼拿走簽到單，吳靜偉就趕快把單子拿出來給他們簽退，他們就不簽，林慶華就很生氣的把簽退的板子丟在地上，吳靜偉就出來看什麼聲音，總務處的事務組長吳淑如也有出來看，林慶華跟吳靜偉就在穿堂吵架，互相大小聲，旁邊幫忙理髮的志工也都聽到，大家都過來看，他們兩個人罵一罵，兩邊有人幫忙拉開就結束，林慶華這樣的行為學校有處理，因為他毀損公物，考績會給他乙等並給予警告。」、「有，肖查某（臺語），我聽到林慶華罵肖查某3、4次，吳靜偉也很兇。」（見109年度偵續字第12號卷，下稱偵查卷，第14頁）等語，惟經宜蘭地檢署檢察官向原告提示上開證人江峯明證述之內容，原告本人即指稱：「被告林慶華罵我的時間是活動剛開始的時候，是要簽到的時候，不是要簽退的時候，當時是要場地布置，其他都一樣，但活動結束的時候林慶華沒有罵我」等語（見偵查卷第31頁背面），足見證人江峯明就發生時間、當時活動之情狀與原告所述截然不同，復參酌監視器錄影畫面顯示，兩造發生爭執時間為當天上午8時27分許（見警羅偵字第1080027402號卷第11頁），並非證人江峯明所稱之10時許，則證人江峯明所為證言之可信性，已非無疑。另觀諸證人陳鄯向於系爭刑事事件偵查程序中證述：「我沒聽到林慶華罵吳靜偉，也沒留意他們在做什麼，事發之後吳靜偉有打電話給我跟我聊這件事，我是事後才知道整件事。」等語（見偵查卷第24頁背面），是被告究有無對原告辱罵「肖查某」乙語，確屬有疑，自難僅憑原告片面指訴及證人江峯明上開有瑕疵之證述，逕認被告有侵害原告之名譽權之行為。從而，原告之舉證尚無法證明被告有出言「肖查某」之事實，其依侵權行為法律關係請求非財產上損害10萬元，即為無理由，應予駁回。
四、綜上所述，原告既不能舉證被告有侵害其身分法益或名譽權
    之行為，則其依民法第184條第1項前段侵權行為之法律關係
    ，請求被告給付10萬元及自起訴狀繕本送達翌日起至清償日
    止，按週年利率5％計算之利息，為無理由，應予駁回。
五、本件事證已臻明確，兩造其餘攻擊防禦方法及舉證，經核與
    判決結果不生影響，無逐一論列之必要。至原告聲請傳喚證
    人江峯明部分，惟因證人江峯明已於系爭刑事程序中證述在
    案，且就被告是否有對原告辱罵「肖查某」乙節，本院已依
    前揭證據情事認定如上，是核無重複傳喚之必要，併此敘明
    。
六、訴訟費用負擔之依據：民事訴訟法第78條，並依職權確定訴
    訟費用額為1,000元（第一審裁判費）應由原告負擔。
中　　華　　民　　國　　111 　年　　5 　　月　　 6　　日
                  羅東簡易庭  法  官  黃淑芳
以上正本係照原本作成。
對於本件判決如有不服，應於收受送達後20日內向本院提出上訴
書狀，上訴於本院合議庭，並按他造當事人之人數附具繕本。
當事人之上訴，非以判決違背法令為理由不得為之，上訴狀應記
載上訴理由，表明下列各款事項：
(一)原判決所違背之法令及其具體內容。
(二)依訴訟資料可認為原判決有違背法令之具體事實。
如委任律師提起上訴者，應一併繳納上訴審裁判費。
中　　華　　民　　國　　111 　年　　5 　　月　　6 　　日
                              書記官　廖文瑜